【裁判字號】    89,台上,1716
【裁判日期】    890406
【裁判案由】    偽造文書
【裁判全文】
最高法院刑事判決                              八十九年度台上字第一七一六號
    上  訴  人  甲○○
右上訴人因偽造文書案件，不服台灣高等法院台中分院中華民國八十七年二月十二日
第二審判決（八十六年度上訴字第二八七三號，起訴案號：台灣台中地方法院檢察署
八十六年度偵字第一九三九九號），提起上訴，本院判決如左：
    主  文
上訴駁回。
    理  由
按刑事訴訟法第三百七十七條規定，上訴於第三審法院，非以判決違背法令為理由，
不得為之。是提起第三審上訴，應以原判決違背法令為理由，係屬法定要件。如果上
訴理由狀並未依據卷內訴訟資料，具體指摘原判決不適用何種法則或如何適用不當，
或所指摘原判決違法情事，顯與法律規定得為第三審上訴理由之違法情形，不相適合
時，均應認其上訴為違背法律上之程式，予以駁回。本件上訴意旨略稱：(一)超時航國
際事業股份有限公司（下稱超時航公司）係於民國八十六年一月間設立，迄案發當時
尚未滿一年，所謂一週年，應指ＬＩＣＯＲＡＮＣＥ所屬之黎歐公司之週年慶，傳單
上亦明示ＬＩＣＯＲＡＮＣＥ之週年慶，並非超時航公司之週年慶，原審將傳單所示
之週年慶解為超時航公司之週年慶，顯屬違背法令。(二)超時航公司之營業處所，係由
上訴人承租，供予公司使用，上訴人亦一直以該處所作為化妝品行銷之聯絡點，另0
000000號電話更係上訴人所有，與公司無關，上訴人於印製傳單之初，已徵得
超時航公司董事長黃上揚、副董事長楊博雄之同意，以該公司為聯絡點，黃上揚並出
具聲明書，表示係促銷傳單之聯絡站而已，並非以超時航公司作為販售化妝品之主體
，是上訴人並無偽造文書之犯行。(三)由超時航公司副董事長楊博雄所稱：「我有同意
（被告製作週年慶廣告），我兒子是忘記在超時航字樣末端加註聯絡處三個字」云云
，亦足證明上訴人並非要以超時航公司名義製作傳單，而係以超時航公司作為聯絡點
而已，原判決認上訴人有偽造超時航公司名義之傳單，有判決理由矛盾之違法云云。
惟查：原判決綜合上訴人坦認有製作傳單，加以分發之事實，告發人王為仁之指訴，
證人黃上揚之證詞，卷附上訴人以超時航公司名義製作之傳單等證據，並參酌全案卷
證資料，本於事實審法院推理之作用，認定上訴人有連續行使偽造私文書，足以生損
害於他人之犯行，已詳細說明其理由，所為論斷，亦均有卷內資料可資覆按，從形式
上觀察，並無違背法令之情形。上訴意旨對原審之論斷，究係違背如何之經驗法則或
論理法則，亦未依據卷內資料，為具體之指摘。而按：(一)上訴人於檢察官偵查時問：
「你使用公司名義（製作傳單），有無經公司同意？」，據答稱：「沒有」（偵查卷
第八頁）。證人黃上揚亦證稱：未見過上訴人製作之廣告傳單，是上訴人個人之事等
語，均已足證明上訴人之以超時航公司名義製作廣告傳單，並未徵得超時航公司之同
意，即就證人楊博雄於第一審問：「被告（上訴人）製作週年慶廣告有無經過你的同
意？」時，所稱：「我有同意，我兒子（指上訴人）是忘記在超時航公司字樣末端加
註連（聯）絡處三個字」云云觀之，亦僅能認楊博雄曾同意上訴人以超時航公司作為
其推銷ＬＩＣＯＲＡＮＣＥ系列商品之聯絡處而已，並非同意上訴人逕以公司名義製
作廣告傳單，原審此部分之說明，並無矛盾（上訴意旨亦謂楊博雄僅同意以超時航公
司為聯絡處）。至黃上揚出具之聲明書，乃屬證人於審判外之陳述，依刑事訴訟法第
一百五十九條規定，並無證據能力，原審未說明如何不足採為上訴人有利認定之理由
，自亦無判決理由不備之違法。(二)法人（公司）與個人係屬不同之人格，不得以公司
營業處所及電話均係上訴人所承租，即將不同之人格混淆，而謂上訴人有權代表公司
製作內容不實之傳單。(三)就卷附傳單（偵查卷第四頁）觀之，係以超時航公司名義製
作，從而廣告內容所稱之「週年慶」、「本公司」云云，自係指「超時航公司」之「
週年慶」無疑，原審此部分之說明，與卷內資料亦無不符。上訴意旨徒憑己意，對傳
單內容漫加解說，據以指原判決認事用法為違背法令，自非適法之第三審上訴理由。
其餘上訴意旨指其係忘記在該廣告傳單上之超時航公司旁加註「聯絡處」字樣，並無
冒用超時航公司名義製作傳單云云，係以自己之說詞為單純之事實上爭辯，與法律規
定得為第三審上訴理由之情形不相適合，其上訴違背法律上之程式，應予駁回。
據上論結，應依刑事訴訟法第三百九十五條前段，判決如主文。
中      華      民      國    八十九    年      四      月      六      日
                              最高法院刑事第二庭
                                  審判長法官  莊  來  成
                                        法官  呂  潮  澤
                                        法官  謝  俊  雄
                                        法官  白  文  漳
                                        法官  蘇  振  堂
      右正本證明與原本無異
                                              書  記  官
中      華      民      國    八十九    年      四      月     十二     日


司法院資訊處製作；財團法人民間司法改革基金會備份。
